【裁判字號】    94,訴,1403
【裁判日期】    950322
【裁判案由】    限制出境
【裁判全文】
臺北高等行政法院判決
                                     94年度訴字第01403號
                              .
原      告  甲○○
被      告  財政部
代  表  人  乙○○（部長）
訴訟代理人  戊○○
            丁○○
            丙○○
上列當事人間因限制出境事件，原告不服行政院中華民國94年2
月15日院臺訴字第0940081173號訴願決定，提起行政訴訟，本院
判決如下：
    主  文
原告之訴駁回。
訴訟費用由原告負擔。
    事  實
一、事實概要：
    原告原任第三人第五媒體科技股份有限公司（下稱第五媒體
    公司）之董事長，第五媒體公司於92年1 月21日向臺北市政
    府申請解散登記，並經臺北市政府92年1 月21日府建商字第
    092042755 號准許在案。原告即於92年1 月28日向臺灣士林
    地方法院（下稱士林地院）聲報為第五媒體公司之清算人，
    亦經同法院92年2 月10日士院儀民結92司字第30號准予備查
    ，依公司法第8 條規定原告在執行職務範圍內，為第五媒體
    公司之負責人。第五媒體公司因滯欠民國（下同）89及90年
    營業稅（含滯怠報金、滯納金、滯納利息）及罰鍰計新臺幣
    （下同）4,296,625 元，經臺北市稅捐稽徵處依限制欠稅人
    或欠稅營利事業負責人出境實施辦法（下稱限制出境實施辦
    法）第2 條第1 項規定，報由被告以90年11月13日臺財稅字
    第0900093513號函請內政部警政署入出境管理局（下稱境管
    局）限制原告出境，該局據以90年11月20日（90）境愛岑字
    第113839號書函禁止原告出境。原告於93年8 月2 日以第五
    媒體公司已依法解散清算，業經法院准予清算完結備案云云
    ，申請解除出境限制。經被告以93年9 月10日臺財稅字第09
    30090883號函覆（下稱原處分），依據被告所屬臺北市國稅
    局（下稱臺北市國稅局）查復，第五媒體公司尚未完成合法
    清算，不符限制出境實施辦法第5 條第5 款規定，尚不得解
    除其出境限制，否准其申請。原告不服，提起訴願，亦遭決
    定駁回，遂提起本件行政訴訟。
二、兩造聲明：
  (一)原告聲明（原告未於言詞辯論到場，其於起訴狀為）：
    1.訴願決定及原處分均撤銷。
    2.應命被告作成解除原告限制出境之行政處分。
    3.訴訟費用由被告負擔。
  (二)被告聲明：
    1.駁回原告之訴。
    2.訴訟費用由原告負擔。
三、兩造之爭點：
  (一)原告主張之理由：
    1.第五媒體公司因經營不善，經臨時股東會決議解散，並奉
      臺北市政府92年01月21日府建商字第092042755 號函核准
      解散登記在案。又經士林地院92年2 月10日士院儀民結92
      司字第30號核准原告就任清算人備查在案。原告就任後依
      公司法第88條、第327 條通知及催報債權人報明債權。原
      告整理第五媒體公司之債權債務，經查第五媒體公司之負
      債大於資產，原告即依公司法第89條規定向士林地院聲請
      宣告破產，士林地院以債權人僅有1 人，無宣告破產之必
      要為由，將本件聲請宣告破產案予以駁回。原告已將第五
      媒體公司剩餘之財產全部分配，包括欠稅機關，並經士林
      地院於92年6 月25日以士院儀民結92司120 字第25772 號
      函准清算完結備查在案。故第五媒體公司既已依公司法解
      散並清算完結，原告為該公司負責人，自有限制出境實施
      辦法第5 條第5 款之適用，原處分及原決定於法顯有未合
      。
    2.依據被告79年10月27日臺財稅字第000000000 號函釋：「
      有限公司如經依法清算完結後，法人人格消滅，其未獲分
      配之欠稅得予註銷，依限制欠稅人或欠稅營利事業負責人
      出境實施辦法第5 條第5 款規定准予解除負責人出境限制
      。」又依據被告91年11月14日臺財稅字第0910457266 號
      函釋：「有限公司及股份有限公司依公司法規定辦理清算
      ，經清算人依規定向法院聲報清算完結，並經法院准予備
      案後，如經稽徵機關查明該公司已無可供移送執行之財產
      者，得免限制清算人出境。各稽徵機關先前如有於公司向
      法院聲報清算完結備案後始辦理限制出境而該公司查無財
      產者，應即函報本部解除清算人之出境限制。」是以依上
      列函釋，公司如經法院清算完結准予備案後，稅捐稽徵機
      關查明該公司已無可供移送之財產者，即得免限制清算人
      出境或應即函報被告解除清算人之出境限制，本案第五媒
      體公司既已有士林地院92年6 月25日士院儀民結92司120
      字第25772 號函准清算完結備案，原告據以請求依上述規
      定解除出境限制，乃原處分及原決定不依法令行事，實有
      不適用法規之違法。
    3.查司法院釋字第345 解釋後段規定，依限制出境實施辦法
      第5 條規定，有該條所定6 款情形之一時，應即解除限制
      出境。第五媒體公司既以依法清算完結，則應已符合限制
      出境實施辦法第5 條第5 款之規定，依上述解釋規定自應
      依法解除原告之出境限制，原處分及原決定與上述解釋似
      有未合。
    4.查公司之清算，依公司法之各有關規定，係授權由所在地
      之普通法院審核，故清算是否合法，該公司所在地法院始
      有權限加以論斷，公司如經法院依法核准予清算完結備查
      ，除有不合法之情事經原法院或其上級法院依法撤銷外，
      該已核准之清算完結自應有其合法性，任何人或任何機關
      （包括被告及原決定機關）均無權否定其效力。本件被告
      及原決定機關並非公司法授權之主管機關，其對於第五媒
      體公司之清算事務，依法應無審究合法與否之權限，更不
      得越權推翻士林地院依法核准清算完結之合法性，被告及
      原決定機關僅以原告逾期未能提供相關帳證表冊等資料備
      查，即遽認法院之核准清算效力完結不合法，實與公司法
      之規定有所違背。
    5.營利事業因欠稅而由稅捐稽徵機關函請境管局限制負責人
      出境，如營利事業已依法解散清算，且無賸餘財產可資抵
      繳欠稅，稽徵機關即應依照程序函請解除出境限制，此有
      最高行政法院（89年7 月1 日改制前為行政法院，下同）
      84年度判字第828 號判決可資參照。另又因營利事業負責
      人因欠稅而被限制出境，經已依法辦理解散清算且無賸餘
      財產為由，申請解除出境限制，財稅機關如對其清算程序
      有所疑慮者，應先查明，不宜逕予否准解除出境限制（行
      政院臺84年訴字第21572 號再訴願決定參照）。原告既已
      依法解散清算，並經士林地院依法核准清算完結備查在案
      ，原決定竟引用司法院秘書長84年3 月22日秘臺廳民三字
      第04686 號函以法院所為清算完結備查，僅屬備案性質，
      認法院所為准予備案之處分並無實質上之確定力，是否發
      生清算完結之結果，應視是否完成合法清算而定，若尚未
      完成合法清算，縱經法院為准予清算完結之備查，仍不生
      清算完結之效果，完全否認法院清算完結之法律效力，殊
      不知法院所為清算完結之核備，乃是公司法所明定係依法
      授權法院之結果，而上述司法院秘書長之函文僅是一種行
      政命令並無法律之效力，原處分及原決定似有適用法令不
      當之違誤。
    6.綜上，原告請求解除限制出境之依據為上開法令規定、司
      法院大法官會議解釋、行政院再訴願決定、最高行政法院
      判決，及包括財政部80年2 月21日臺財稅字第000000000
      號釋令在內各號函釋等，被告自應解除原告之出境限制，
      本件原處分及訴願決定皆非適法。
  (二)被告主張之理由：
    1.第五媒體公司滯欠89及90年度營業稅及罰鍰合計4,296,62
      5 元，稅款逾期未繳納且已告確定。由於滯欠稅款已達首
      揭限制出境金額標準，臺北市稅捐稽徵處乃依稅捐稽徵法
      第24條第3 項規定報請被告函請境管局限制原告出境，揆
      諸上述規定，洵無違誤。
    2.本案經臺北市國稅局（營業稅自92年1 月1 日起移撥由國
      稅局負責稽徵）審查第五媒體公司清算程序，該公司於89
      年3 月設立，其自行申報91年度資產負債表內之累積虧損
      19,800,000元，因該公司89年度及90年度均未依法辦理營
      利事業所得稅結算申報，按該公司各年度開立發票歸課之
      營業收入8,544,400 元及3,790,443 元，依所得稅法第83
      條規定逕行核定所得額為598,141 元及265,353 元，經臺
      北市國稅局函請該公司補充說明何以產生帳載鉅額累積虧
      損，並提示是項數據結轉之相關帳簿憑證以資核認，該公
      司於93年4 月12日提出說明略謂：「…公司事實並無帳冊
      或憑證可供核…」，則該公司89及90年度營業收入達12,3
      34,843元，俱屬真實，其自行申報91年度累積虧損19,800
      ,000 元 ，既無帳證可稽，其資產狀況難謂真實，殊難謂
      原告已踐行清算人之職務，其清算程序顯有不合，清算人
      之責任並未解除，不生清算完結之效果，核無限制出境實
      施辦法第5 條第5 款規定之適用，被告函復否准解除原告
      出境限制，並無不合。又原告所舉被告79年10月27日臺財
      稅第000000000 號及80年2 月21日臺財稅第000000000 號
      函釋規定，亦均以依法清算完結為前提，原告既未為合法
      清算，即無被告上揭函釋之適用。
    3.按「有限公司及股份有限公司依公司法規定辦理清算，經
      清算人依規定向法院聲報清算完結，並經法院准予備案後
      ，如經稽徵機關查明該公司已無可供移送執行之財產者，
      得免辦理限制清算人出境。各稽徵機關先前如有於公司向
      法院聲報清算完結備案後始辦理限制出境而該公司查無財
      產者，應即函報本部解除清算人之出境限制。」為被告91
      年11月14日臺財稅字第0910457266號令釋規定。該令釋之
      適用係以公司已向法院聲報清算完結備查後，始查明公司
      欠稅已達限制出境金額標準，於公司已無可供移送執行之
      財產者，得免辦理限制清算人出境。本件被告係於90年11
      月13日函請境管局限制原告出境，第五媒體公司係於92年
      6 月25日經士林地院准予清算完結之備查，核無該函釋之
      適用，原告所稱本案應援引該函釋解除其出境之限制，委
      無足採。
    4.至第五媒體公司向士林地院聲報清算完結，雖經該院以92
      年6 月25日士院儀民字結92司120 字第25772 號函准予備
      查，惟揆諸上述司法院秘書長84年3 月22日秘臺廳民三字
      第04686 號及84年6 月22日秘臺廳民三字第10876 號函釋
      ，皆指法院所為核准備查僅係備案性質，並無實質上之確
      定力，是否發生清算完結之效果，應視是否完成「合法清
      算」而定。其所主張清算效力之合法性與否均由法院認定
      之，實屬誤解。
    理  由
一、本件原告起訴時，被告之代表人為林全，嗣於訴訟中變更為
    乙○○，茲據新任代表人具狀聲明承受訴訟，經核無不合，
    應予准許。又原告經受合法通知，未於言詞辯論期日到場，
    核無行政訴訟法第218 條準用民事訴訟法第386 條各款所列
    情形，爰併準用民事訴訟法第385 條第1 項前段規定，依被
    告之聲請，由其一造辯論而為判決。
二、原告主張：原告擔任第五媒體公司之清算人，已將賸餘之財
    產全部分配，包括欠稅機關，並經士林地院核准清算完結備
    查在案，自有限制出境實施辦法第5 條第5 款關於解除出境
    限制規定之適用。且依被告79年10月27日臺財稅字第790321
    383 號、80年2 月21日臺財稅字第000000000 號、91年11月
    14日臺財稅字第0910457266號等函釋、司法院釋字第345 號
    後段解釋、最高行政法院84年度判字第828 號判決及行政院
    臺84年訴字第21572 號再訴願決定等，公司如經法院清算完
    結准予備案後，稽徵機關查明該公司已無可供移送之財產者
    ，即得免限制清算人出境或應即函報被告解除清算人之出境
    限制，被告不依上開函釋或解釋行政，實有不適用法規之違
    法。又本件被告及原決定機關並非公司法授權之主管機關，
    其對於第五媒體公司之清算事務，依法應無審究合法與否之
    權限，更不得越權推翻士林地院依法核准清算完結之合法性
    ，彼等僅以原告逾期未能提供相關帳證表冊等資料備查，即
    遽認法院之核准清算效力完結不合法，實與公司法之規定有
    所違背。又法院所為清算完結之核備，乃是公司法所明定係
    依法授權法院之結果，而司法院秘書長84年3 月22日秘臺廳
    民三字第04686 號函僅是一種行政命令，並無法律之效力，
    被告逕予適用即有違誤。為此，求為判決撤銷訴願決定及原
    處分，並命被告作成解除原告限制出境之行政處分云云。
三、被告則以：本案經臺北市國稅局審查第五媒體公司清算程序
    ，該公司自行申報91年度資產負債表內之累積虧損19,800,0
    00元，因該公司89年度及90年度均未依法辦理營利事業所得
    稅結算申報，按該公司各年度開立發票歸課之營業收入8,54
    4,400 元及3,790,443 元，依所得稅法第83條規定逕行核定
    所得額為598,141 元及265,353 元，經臺北市國稅局函請該
    公司補充說明何以產生帳載鉅額累積虧損，並提示是項數據
    結轉之相關帳簿憑證以資核認，然該公司覆稱並無帳冊或憑
    證可供核對，其資產狀況難謂真實，清算程序顯有不合，清
    算人之責任因此並未解除，不生清算完結之效果，核無限制
    出境實施辦法第5 條第5 款規定之適用。又原告既未為合法
    清算，則被告79年10月27日臺財稅第00 0000000號及80 年2
    月21日臺財稅第000000000 號等函釋即無適用之餘地。另被
    告係於90年11月13日函請境管局限制原告出境，第五媒體公
    司係於92年6 月25日經士林地院准予清算完結之備查，故本
    件亦無被告91年11月14日臺財稅字第0910457266號函釋之適
    用。復依司法院秘書長84年3 月22日秘臺廳民三字第04686
    號及84年6 月22日秘臺廳民三字第10876 號函釋，皆指法院
    所為核准備查僅係備案性質，並無實質上之確定力，是否發
    生清算完結之效果，應視是否完成「合法清算」而定。其所
    主張清算效力之合法性與否均由法院認定之，實屬誤解。是
    以原處分依法並無不合，求為判決駁回原告之訴等語。
四、按稅捐稽徵法第24條第3 項規定：「納稅義務人欠繳應納稅
    捐達一定金額者，得由司法機關或財政部，函請內政部入出
    境管理局，限制其出境；其為營利事業者，得限制其負責人
    出境。但其已提供相當擔保者，應解除其限制。其實施辦法
    ，由行政院定之。」第49條前段規定：「滯納金、利息、滯
    報金、怠報金、短估金及罰鍰等，除本法另有規定者外，準
    用本法有關稅捐之規定。」則限制出境實施辦法第2 條第 1
    項規定：「在中華民國境內居住之個人或在中華民國境內之
    營利事業，其已確定之應納稅捐或關稅逾法定繳納期限尚未
    繳納，其欠繳稅款及已確定之罰鍰單計或合計，個人在50萬
    元以上，營利事業在1 百萬元以上者，由稅捐稽徵機關或海
    關報請財政部函請內政部入出境管理局限制該欠稅人或欠稅
    營利事業負責人出境。」及第5 條規定：「依本辦法限制出
    境者，有左列情形之一時，稅捐稽徵機關或海關應即依其限
    制出境程序，報請財政部或該管法院函請內政部入出境管理
    局解除其出境限制：一、已繳清依本辦法限制出境時全部欠
    稅及罰鍰者。二、經向稅捐稽徵機關或海關依法提供欠稅及
    罰鍰之相當擔保者。三、經行政救濟及處罰程序終結，確定
    之欠稅及罰鍰合計金額未滿第2 條第1 項所定之標準者。四
    、依本辦法限制出境時之全部欠稅及罰鍰，已逾法定徵收期
    間者。五、欠稅之公司組織已依法解散清算，且無賸餘財產
    可資抵繳欠稅及罰鍰者。六、欠稅人就其所欠稅款已依破產
    法規定之和解或破產程序分配完結者。」均係主管機關依稅
    捐稽徵法第24條第3 項及關稅法第25條之1 第3 項之授權所
    訂定，因未逾越上開法律授權之目的及範圍，且依同辦法第
    5 條規定，有該條所定6 款情形之一時，應即解除其出境限
    制，已兼顧納稅義務人之權益，與憲法尚無牴觸，業經大法
    官會議以釋字第345 號為合憲性解釋在案，被告援為處理限
    制出境爭議之依據，自係適法。又「…查公司於清算完結，
    將表冊提請股東會承認後，依公司法第93條第1 項、第331
    條第4 項之規定，尚須向法院聲報備查，惟向法院聲報，僅
    為備案之性質，法院所為准予備案之處分，並無實質上之確
    定力，是否發生清算完結之效果，應視是否完成『合法清算
    』而定，若尚未完成合法清算，縱經法院為准予清算完結之
    備查，仍不生清算完結之效果。三、按法人至清算終結止，
    在清算之必要範圍內視為存續，民法第40條第2 項定有明文
    ，公司亦為法人組織，其人格之存續，自應於合法清算終結
    時始行消滅…公司人格自未消滅，稽徵機關不待法院撤銷准
    予備查之裁定，即對該公司追繳欠稅或補徵稅款及處罰，於
    法應無不合。」「…又法人人格之消滅，依民法、公司法等
    有關規定，均以完成合法清算為前提，如尚未完成合法清算
    ，縱經法院為准予清算完結之備查，仍不生清算完結之效果
    ，法人人格即仍未消滅。公司之所以於完成合法清算後，應
    依公司法第93條第1 項、第331 條第4 項之規定向法院聲報
    備查，係公司之清算屬於法院監督，因其聲報，使法院得能
    及時行使監督權，此項聲報備查為清算人之責任，亦屬法院
    監督清算程序之必要事項，清算人依法為此聲報後，其責任
    方告終了，法院亦方能知悉清算之結果。」司法院秘書長84
    年3 月22日秘臺廳民三字第04686 號及84年6 月22日秘臺廳
    民三字第10876 號函可資參照。另按證明課稅事實之有無，
    其證據方法常存在納稅義務人之管領下，為健全稅捐稽徵之
    公平性及合理性，及基於稅捐稽徵技術之考量，乃發展納稅
    義務人之協力義務制度，課其以產生並保存證明課稅事實所
    需之憑證及帳簿之義務，如稅捐稽徵法第30條第1 項、所得
    稅法第83條第1 項及同法施行細則第13條第2 項所規定者即
    是適例。納稅義務人違背上述義務，在行政實務上即產生受
    罰鍰或由稅捐稽徵機關片面核定等不利益之後果（司法院釋
    字第218 、356 等號解釋參照）。
五、上開事實概要欄所述之事實，為兩造所不爭，並有財政部臺
    北市國稅局欠稅總歸戶查詢情形表、徵銷明細檔查詢表、臺
    北市政府92年1 月21日府建商字第092042755 號函、士林地
    院92年2 月10日士院儀民結92司字第30號函、92年度破字第
    25號裁定、92年6 月20日士院儀民字結92司字第120 號函、
    92年2 月12日士院儀民結92司30字第5299號函、臺北市國稅
    局內湖稽徵所93年2 月25日財北國稅內湖服字第0930002626
    號函、93年3 月24日財北國稅內湖營所字第0930202553號書
    函、93年6 月10日財北國稅內湖服字第0930203670號函、財
    政部93年9 月10日臺財稅字第0930090883號函、89至91年年
    度營利事業所得稅結算申報核定通知書、營利事業所得稅結
    算及未分配盈餘申報書、資產負債表、營利事業停歇業決算
    申報案件核定計算表、清算申報書、營利事業清算申報書、
    清算前資產負債表、清算後資產負債表、投資人清算分配報
    告表、股東可扣抵稅額帳戶變動明細申報表、清算期內收入
    明細表、清算期內支出明細表、清算期內收益及損失明細表
    、清算期前資產負債表、清算期內債權人債權受償分配表、
    未分配盈餘調整數額計算表、臺北市稅捐稽徵處營業稅或滯
    怠報金補償計算表、臺北市稅捐稽徵處內湖分處處分書、課
    稅資料歸戶清單、申請書、公告剪報等件分別附原處分卷、
    訴願卷可稽，為可確認之事實。
六、歸納兩造前開主張，本件爭執之重點在於：原告進行清算後
    報經士林地院核准完結備查，能否據以請求解除限制出境？
    經查：
  (一)第五媒體公司滯欠89及90年度營業稅（含滯怠報金、滯納金
    、滯納利息）計4,296,625元，稅款逾期未繳納且均已告確
    定，因滯欠稅款已達首揭限制出境金額標準，臺北市國稅局
    據此報由被告作成原處分函請境管局限制原告出境，揆諸首
    揭法條規定，並無違誤。
  (二)又本案經臺北市國稅局審查第五媒體公司清算程序，其自行
    申報91年度資產負債表內之累積虧損19,800,000元，因該公
    司89年度及90年度均未依法辦理營利事業所得稅結算申報，
    臺北市國稅局即按該公司各年度開立發票歸課之營業收入8,
    544,400 元及3,790,443 元，並依所得稅法第83條規定逕行
    核定所得額為598,141 元及265,353 元，事後復經臺北市國
    稅局函請第五媒體公司補充說明何以產生帳載鉅額累積虧損
    ，並提示是項數據結轉之相關帳簿憑證以資核認，然該公司
    覆稱並無帳冊或憑證可供核等語，從而認定該公司89及90年
    度營業收入達12,334,843元為真實，及自行申報之91年度累
    積虧損19,800,000元，無帳證可稽為不實在，乃報請被告以
    原處分否准原告有關解除限制出境之申請等情，有上開財政
    部93年9 月10日臺財稅字第0930090883號函、89至91年年度
    營利事業所得稅結算申報核定通知書、資產負債表、清算前
    資產負債表、清算後資產負債表、清算期前資產負債表、未
    分配盈餘調整數額計算表等資料附卷可資佐證，堪信為真實
    。原告於清算時，既未提供可以證明產生帳載鉅額累積虧損
    數據結轉之相關帳簿憑證等清算所必要之資料供查核，且經
    稅捐稽徵機關命其補正猶不補正，參酌前開有關違反當事人
    協力義務之說明，即難謂第五媒體公司業已合法清算完結。
    縱形式上第五媒體公司經法院為清算完結之備查，然依上揭
    司法院秘書長84年3 月22日秘臺廳民三字第04686 號及84年
    6 月22日秘臺廳民三字第10876 號函釋，仍不生清算完結之
    效果，足可認定第五媒體公司法人人格尚未消滅，核與限制
    出境實施辦法第5 條第5 款之規定不符，原告執此作為解除
    限制出境之理由顯屬無據。從而，被告否准渠解除出境限制
    之申請，並未違法。
  (三)雖原告質疑上開司法院秘書長函釋之法律效力，惟按上開函
    釋係司法機關本於職權所作成之司法行政解釋，性質上類似
    行政機關為闡釋法規含意所作成具有解釋性質之行政規則，
    核其函釋內容，與公司法第93、331 條有關向法院聲報清算
    之立法旨趣無違，本院自得援用。又行政規則固僅有對內之
    效力，然受規制之公務員據以作成之行政處分，當然因投射
    關係而對行政處分之相對人形成間接效力或附屬效力，原告
    指稱上開司法院秘書長函釋無法律效力云云，容屬誤會，並
    非可採。
  (四)本件原告所為之清算既非合法，不生清算完結之效果，法人
    人格亦未消滅，已如前述，則原告所引用財政部79年10月27
    日臺財稅子弟000000000 號釋令、80年2 月21日臺財稅字第
    000000000 號釋令、91年11月14日臺財稅字第0910457266號
    釋令、最高行政法院84年度判字第828 號判決、行政院臺84
    年訴字第21572 號再訴願決定及司法院釋字第345 號解釋等
    等，即無適用之餘地。況上開91年11月14日臺財稅字第0910
    457266號函釋：「有限公司及股份有限公司依公司法規定辦
    理清算，經清算人依規定向法院聲報清算完結，並經法院准
    予備案後，如經稽徵機關查明該公司已無可供移送執行之財
    產者，得免辦理限制清算人出境。各稽徵機關先前如有於公
    司向法院聲報清算完結備案後始辦理限制出境而該公司查無
    財產者，應即函報本部解除清算人之出境限制。」專指清算
    人在向法院聲報清算完結並經法院准予備案之前，尚未經相
    關機關辦理限制出境而言。本件被告函報限制原告出境時間
    為90年11月13日，而士林地院准予第五媒體公司清算備查日
    為92年6 月25日，顯與上開函釋有關事件之發生時序有所不
    同，故亦無該函釋之適用。準此，原告依據上開實務見解申
    請解除限制出境，即非有理，無足採取。
七、綜上所述，原處分以原告雖向法院報准清算完結並備查在案
    ，但其清算仍不合法，核與限制出境實施辦法第5條第5款之
    規定不符，因而否准原告申請解除出境限制，其認事用法均
    無違誤，訴願決定遞予以維持，亦無不合。原告徒執前詞，
    訴請撤銷訴願決定及原處分，且被告應解除原告之出境限制
    ，均無理由，應予駁回。
據上論結，本件原告之訴為無理由，爰依行政訴訟法第98條第3
項前段、第218 條，民事訴訟法第385 條第1 項前段，判決如主
文。
中    華    民    國    95    年     3    月    22    日
                    第一庭審判長法  官  王立杰
                                法  官  黃本仁
                                法  官  胡方新
上為正本係照原本作成。
如不服本判決，應於送達後20日內向本院提出上訴狀並表明上訴
理由，如於本判決宣示後送達前提起上訴者，應於判決送達後20
日內補提上訴理由書（須按他造人數附繕本）。
中    華    民    國    95    年     3    月    22    日
                                書記官  姚國華


司法院資訊處製作；財團法人民間司法改革基金會備份。
